【裁判字號】    99,事聲,10014
【裁判日期】    990607
【裁判案由】    依職權裁定確定訴訟費用額
【裁判全文】
臺灣臺北地方法院民事裁定           99年度事聲字第10014號
異  議  人  甲○○
相  對  人  乙○○
上列異議人即訴訟救助聲請人與相對人間給付買賣價金事件，業
經成立訴訟上和解而終結，本院依職權確定訴訟費用，異議人對
於民國99年4月28日本院98年度審司他字第85號裁定提出異議，
本院裁定如下：
    主  文
異議駁回
    理  由
一、本件異議意旨略以：異議人日前接獲本院98年度審司他字第
    85號裁定，認異議人於98年度重訴字第27號訴訟中提起反訴
    ，訴訟標的金額合計新臺幣（下同）8,262,000元，訴訟中
    由國庫墊付鑑定費用5萬元，扣除因和解得依法退還之裁判
    費後，應納第一審訴訟費用為77,624元等語。惟異議人於本
    院98年重訴字第27號訴訟中所提反訴，係主張反訴被告出賣
    之房屋有瑕疵而解除契約，請求反訴被告返還價金680萬元
    ，並主張依買賣契約請求反訴被告一併給付違約金1,462,00
    0元，依民事訴訟法第77條之2第2項規定，違約金之部分，
    不併算訴訟標的價額，原裁定未察，竟將該違約金部份併算
    入訴訟標的價額進而計算異議人應負擔之第一審裁判費，顯
    有違誤，應予以撤銷並另為適法之處分。是以，本件應納第
    一審訴訟費用應為：(一)訴訟標的價額680萬元，應納第一審
    裁判費68,320元；(二)扣除達成和解可退還2/3裁判費後，應
    納第一審裁判費22,773元；(三)上開金額加計國庫墊付之鑑定
    費用5萬元後，異議人應納之訴訟費用合計為72,773元。
二、按經准予訴訟救助者，於終局判決確定或訴訟不經裁判而終
    結後，第一審受訴法院應依職權以裁定確定訴訟費用額，向
    應負擔訴訟費用之當事人徵收之；其因訴訟救助暫免而應由
    受救助人負擔之訴訟費用，並得向具保證書人為強制執行，
    民事訴訟法第114條第1項定有明文。次按，訴訟標的之價額
    ，由法院核定之。以一訴主張數項標的者，其價額合併計算
    之。但所主張數項標的互相競合或應為選擇者，其訴訟標的
    價額，應依其中價額最高者定之。以一訴附帶請求其孳息、
    損害賠償、違約金或費用者，不併算其價額，民事訴訟法第
    77 條之1第1項、第77條之2分別定有明文。又所謂以一訴附
    帶請求其孳息等項，係指以一訴主張一項或數項標的，並附
    帶請求孳息（包括天然孳息及法定孳息）、損害賠償、違約
    金或費用（從請求）而言。即須原告所主張主請求，而後附
    帶為從請求，始有民事訴訟法第77條之2第2項規定之適用。
三、經查，異議人即反訴原告甲○○即訴訟救助聲請人與原告即
    反訴被告乙○○間給付買賣價金事件，異議人經本院97年度
    審救字第96號裁定准予訴訟救助，嗣兩造於本院98年度重訴
    第27號訴訟中達成和解，其訴訟費用由兩造各自負擔。查異
    議人於上開訴訟中提起反訴，第一項聲明：反訴被告應給付
    反訴原告680萬元，及自本反訴狀繕本送達翌日起至清償日
    止，按年利率5％計算之遲延利息；第二項聲明：反訴被告
    應給付反訴原告1,462,000元，且依反訴狀內容所示，被上
    訴人係依兩造間不動產賣賣契約書第11條第3項約定，計算
    反訴被告應給付之違約金數額，有異議人於第一審所提民事
    反訴暨聲請訴訟救助狀附卷可稽（見原審卷第94頁至第98頁
    ），異議人所稱之主訴訟標的係解除契約後之回復原狀（即
    返還價金）請求權，而依異議人所主張兩造間不動產買賣契
    約契約第11條第3項之約定，違約金之給付事由甚多，並不
    以解除契約回復原狀為前提，無論返還價金之請求有無理由
    ，均須獨立認定違約金之請求是否有據，與返還價金亦無主
    從關係，是以原告主張違約金1,462,000元不應併計價額，
    尚無可採。本件反訴訴訟標的金額合計為8,262,000元，應
    徵第一審裁判費82,873元，扣除兩造達成和解，依民事訴訟
    法第84條第2項規定得聲請退還第一審裁判費2/3，其暫免繳
    交之第一審裁判費為27,624元（元以下捨去），加計經國庫
    墊付之鑑定費5萬元，異議人暫免負擔之訴訟費用合計77,62
    4元應即由其向本院繳納，並類推適用民事訴訟法第91條第3
    項規定，加給自本裁定送達翌日起至清償日止按法定利率即
    年息5％計算之利息（臺灣高等法院暨所屬法院94年法律座
    談會民事類提案第34號研討結果參照），原裁定計算確定異
    議人應向本院繳納之訴訟費用為77,624元，經核並無違誤。
    異議人聲明異議，為無理由，應予駁回。
四、依民事訴訟法第240條之4第3項前段，裁定如主文。
中    華    民    國    99    年    6     月    7     日
                  民事第六庭    法      官  黃柄縉
以上正本係照原本作成
如不服本裁定，應於送達後10日內向本院提出抗告狀，並繳納抗
告費新臺幣1,000元
中    華    民    國    99    年    6     月    7     日
                                書記官  洪仕萱

司法院資訊處製作；財團法人民間司法改革基金會備份。
